【裁判字號】    97,勞訴,45
【裁判日期】    980630
【裁判案由】    確認僱傭關係存在等
【裁判全文】
臺灣臺南地方法院民事判決              97年度勞訴字第45號
原      告  甲○○
訴訟代理人  郭俊廷律師
被      告  國立成功大學
法定代理人  乙○○
訴訟代理人  王成彬律師
上列當事人間請求確認僱傭關係存在事件，經本院於民國98年6
月16日言詞辯論終結，判決如下：
    主      文
原告之訴及假執行之聲請均駁回。
訴訟費用新台幣萬捌仟零貳拾陸元由原告負擔。
    事實及理由
一、本件原告起訴主張：
  (一)原告為政治作戰學校政治科畢業，民國75年8月轉任成功大
    學附設高級職業工業學校夜間部軍訓教官，迄91年7月23日
    退伍，共計擔任教官年資約16年。嗣因原告家庭經濟負擔甚
    重，而原告身體強健尚有能力體力就業，始於96年7月1日應
    徵被告學校為配合大學教官淡出校園之替代人力所需之軍訓
    室「專案校安工作聘僱人員」，當時職務係分擔教官部份職
    務之工作，亦兼任學校安全之維護，例如每月意外事件之處
    理，須原告逐一電話與學生或家長聯繫，不同於教官擔任時
    ，僅由工讀生代彙整，原告在職時之月薪為新台幣（下同）
    31,164元。原告到職後兢兢業業，深獲被告對原告之任職能
    力之肯定，遂於97年1月奉派參加教育部「校安人員培訓」
    受訓二週，並已取得校安人員資格之證照，返校後雖長期超
    時加班而未依勞基法等規定補休及付加班費，但原告仍任勞
    任怨委屈之餘，亦未遽以訴求給付，僅建議原告主任己○○
    上校，希望自97年1月1日行政院所屬機關聘雇人員適用勞基
    法後上班時間能依規定。
  (二)嗣97年6月中旬，被告人事人員尚送「擬續聘表」予原告，
    詎被告竟於97年6月21日送達原告資遣預告書載明資遣理由
    為：「原告擔任工作確不能勝任，影響本校業務，爰於20日
    內預告不予續聘」，並主張係依被告大學臨時人員工作規則
    第6條第2款（亦即符合（1）勞動基準法第11條第5款所示「
    勞工對於所擔保之工作確不能勝任時」，雇主得預告勞工終
    止勞動契約；（2）同法第12條第2項自知悉其情形之日起30
    日內為之），此對原告而言，簡直如晴天霹靂。原告除已具
    備「校安人員」證照外，且在職期間從無工作不力或不能勝
    任之記錄。從而被告上述資遣理由所謂「原告擔任工作確不
    能勝任」，洵屬子虛烏有之人格貶損，亦為被告主管個人之
    偏見，動機可疑。故上開片面預告書之終止兩造僱傭關係契
    約即非合法，從而兩造間之僱傭勞動關係仍繼續存在，原告
    為此曾於97年7月4日聲請台南市政府勞工處調解，並於97年
    7 月18日調解不成立，不得已為維護合法權利，另提起確認
    兩造僱傭關係存在之訴，並依民法第487條所示僱用人受領
    勞務遲延，受僱人無補服勞務之義務，仍得請求報酬，訴請
    被告給付報酬。
  (三)對被告抗辯之陳述：
    1.兩造所訂之勞動契約因具勞基法第九條所明定之繼續性工
      作，應為不定期契約，並非被告所稱定期契約。
      (1)依被告國立成功大學校務基金進用專案工作人員實施要
        點第5條，明定專案工作人員，以一年一聘為原則，但
        計畫期限在一年以內者，應按實際所需時間聘（雇）。
        如因計畫持續需要得續聘至計畫執行期限結束時止。查
        現今計畫仍在執行中，被告自不能斷章取義，僅依契約
        之「原則」性定期文義，不依上開專案工作人員實施要
        點第5條所示計畫之持續需要而解釋。
      (2)況參被告在資遣預告通知書，發給原告資遣費。揆之被
        告在編制外人員適用勞基法後，應注意事項（二）明定
        「不定期契約」要發資遣費，而定期契約者，則不必發
        給資遣費，足證系爭契約為不定期契約。尤其被告97年
        6月中旬，尚請軍訓室人事承辦人員辦理續聘原告之作
        業，亦足證明兩造所認同之勞動契約，並非定期契約性
        質。
    2.被告主張原告服職期間有「違規事項」並無舉證，為原告
      所否認。
      (1)原告工作期間也不曾有工作不力之情事，亦無代替或委
        託其他校安人員相互簽到（退），由被告提供之簽到清
        單中，可證明原告上、下班從未有遲到、早退之情事，
        而且是早到、逾時晚退。另外原告工作期間無被告所指
        不認真執行校安工作之情事。例如原告任職初期96年8
        月2日，即將全國大專院校軍訓室聯絡電話學輔組建立
        全國自殺防制中心，與成大醫院急診室相關人員緊急聯
        絡電話完成建檔備查，並交校安中心運用。
      (2)原告雖有投資股票，均為長期投資，且絕無利用上班時
        間，利用職務電話操作股票，否則被告必早已「告誡」
        ，但卻沒有。
      (3)被告所述每月校安緊急事件處理，前承辦人歐福彰少校
        之作法是由工讀生將事件表彙整、分類後上簽，原告任
        職後認為其工作執行草率，遂於接任後僅由工讀生分類
        ，其餘事件之追蹤、處理，乃是原告逐一與學生及家長
        親自聯繫，並將結果簽案上呈，期間從未有主管告之不
        可請工讀生分類之事，更無同仁提醒此事會嚴重影響學
        生隱私之情事，被告指原告不聽勸阻，恣意而為，乃是
        無中生有，屬個人私怨之報復，否則軍訓室每月室務會
        議，應會提出檢討。
      (4)被告所指97年5月21日原告不顧工作倫理，假傳上意一
        事，原告除請工讀生於畢業前能將工作傳承外，並無被
        告所控之事，況且本人二級主管為蘇主任（上校），一
        級主管為學務長徐畢卿教授，何謂「奉李組長之命」一
        說，絕非事實。
      (5)原告工作職掌如被告所提、所擔任之工作繁瑣，絕不能
        以被告所提有文號公文數（件）為衡量工作之多寡，何
        況工作指派權乃在於被告，然而本人辦理的業務有多數
        是被告無法統計的，例如每月利用校安中心填報教育部
        校外中心，本校軍訓教官輔導、服務學生統計表（從未
        延誤）、校安即時CALL 之業務，在颱風豪雨期間，原
        告與教育部校安中心24小時全天候待命連繫，隨時掌握
        校園安全狀況，隨時回報教育部校安中心。
      (6)被告所指控96年11月8日，學生宿舍遭竊事故，原告無
        故推諉拒絕前往處理，怠忽職守，洵屬誣蔑不實，蓋因
        當時原告在成大醫院急診室協助學生頭部受傷急診，96
        年11月8日20時24分，原告接到輪值大班戊○○教官通
        知，有電機系學生頭部受傷送成大醫院急診，原告隨即
        前往成大醫院急診室了解，並協肋處理·期間曾接獲蕭
        教官電話詢問受傷學生狀況，並未提及宿舍遭竊乙事，
        原告當晚返回值勤室後，蕭教官曾提及剛才原告在醫院
        處理學生受傷事件，宿舍遭竊，已由駐警隊協助事件之
        處理，事件及事件完成時間，均為96年11月8日21時，
        足證被告所述絕非事實，更足證明被告內部權責人員捏
        造不實違規事實不續聘原告之叵測居心。
      (7)被告所指原告曠職，不就職位廢弛職務，並非事實，蓋
        原告自97年6月26日起即完成補班順序，並非不就職位
        ，又97年6月23日原告請見人事室主任，主任告之離職
        前10日，原告可以不用上班，自即日起一週可請2天謀
        職假，且原告依法請假，並經一、二級主管批准。
      (8)被告所稱原告工作態度欠佳，並非事實。蓋原告因胃潰
        瘍，對茶及咖啡極少碰觸，偶有均於軍訓室家長會客室
        為之，絕無至其他場所泡咖啡，另於97年4月間，事務
        會議，討論勞基法實施辦法時，主席軍訓室主任曾明確
        鼓勵同仁可至會客室喝喝咖啡連絡感情，被告指前後任
        單位主管多次口頭告誡原告，實為莫須有。
      (9)原告到職後，所分配之電腦性能穩定，功能健全，對工
        作執行已綽綽有餘，從無因此而不悅，更不知何謂錯誤
        觀念，又如何能灌輸他人。
    3.被告97年6月中旬尚請軍訓室人事承辦人員辦理續聘作業
      ，亦即證明原告足以勝任職務，但被告卻於6月19日下午5
      時30分時，告知原告不予續聘，昨是今非僅短短5天，被
      告所指97年6月16日曾當面告知原告，不能勝任所擔任工
      作一事，並非事實。原告任職以來，至97年6月19日下午5
      時30分以前，從未有人告知原告不能勝任所擔任之工作，
      卻於6月19日下午5時30分許接獲被告之資遣預告書。
    4.被告提出教育部96年9月12日台訓（一）字第09601345200
      號函發布「教育部推動國立大學學生事務與輔導創新工作
      專業人力實施計畫」，依文中明示國立成功大學核定教官
      人數為17人，校安人力為9人，但目前（97年12月在職人
      員教官為11人，校安人力為2人），被告指已超過計畫所
      訂基本配置員額，進行人力調整，除現有教官離退，並自
      97年起逐年減少聘雇校安人力1名，均非事實。且至於勞
      動基準法第11條規定，賦予雇主在歇業、轉讓、虧損或業
      務緊縮等情狀，雇主固有終止勞動契約權利，惟勞劾契約
      為一繼續性及專屬性契約，勞雇雙方間非僅存有提供勞務
      與給付報酬之權利義務存在關係，其他如雇主之照顧義務
      、受雇人之忠誠義務，亦存在於契約間，是故勞動契約不
      應只有契約自由原則之適用，其他之正當信賴原則、誠實
      信用原則、手段正當性及社會性因素亦應顧慮之。因此解
      釋勞動基準法第11條時，應要求雇主對終止契約之採用，
      應是對勞工之最後手段，處於不得不如此實施之方式，倘
      尚有其他方式可為，即不應採取終止契約方式為之。從而
      被告即不能以抽象無據臨訟始主張原告在職務工作上有主
      觀上「能為而不為」，「可以做而無意願」之消極不作為
      之不能勝任情事。
    5.原告是約聘僱人員，專案約聘僱人員的簽到退，由97年度
      開始，是由學務處自行管制簽到退，不是由人事室，軍訓
      室的執勤補休是依據內規，所以我補休的時候，是沒有辦
      法在系統中簽到，這是電子系統作業上沒有辦法依循軍訓
      室的內規，所以我補休就會被記載成曠職，第26頁及第27
      頁學務處的表不能做為我出缺勤的標準，異常的簽到退都
      是錯誤的，該段期間我的出勤都是正常的。
    6.關於證人己○○證言部分：
      (1)證人己○○既為原告主管，行事簿及自身單位重要工作
        計劃隨時掌握，既已淮假在先，原告職務當瞭如指掌，
        豈可能未注意當日ISO稽核日。
      (2)依行政法旨，主管既已准假，即可依規定不到班，當不
        可遽認「未准假應到職」，法理事理至明。
      (3)97年6月28日，亦有請「謀職假」，並非不到班原告96
        年6月19日下午5時30分許，接獲軍訓室己○○上校主任
        通知，被告將資遣原告，並當面告知，原告業務立即接
        由王華民教官接任，值勤及其他勤務由軍訓室補班制度
        替補，且由被告提供」，顯見自97年6月26日起即完成
        補班順序，並非不就職位；97年6月23日，原告請見人
        事室主任，主任告知離職前10日，原告可以不用上班，
        自即日起每週可請2天謀職假。
    7.有關證人戊○○中校教官證言部分：
      (1)按法官所提示「本件通報表」為蕭教官職務上所製作之
        公文書，依法應推定為真正，且二個事件發生時間先後
        有8點23分；8點45分之分，中間差隔22分之多，故
        蕭教官製表時間充裕，當依序由事件學生所呈報之內容
        ，性質分別具體記載，分成二件公文，此稽之（當庭提
        示）第二件第二點記載「二班於成醫協助學生」即明。
      (2)衡之學生急診處理流程，從成大自他校區到成大醫院急
        診室，須經勝利路到醫院，約10分再加上等醫師處理及
        聯絡家長，一切穩定回來全程必逾三、四十分以上。
      (3)如從蕭教官所述8點45分接電話記通報通知校警放下電
        話不到9點，原告即回來，則蕭教官豈可能通報上註明
        二件處理終結均21時，更不可能在第二件通報未記明通
        知二班前往處理。
      (4)從而自應以通報為準，通報既明示二件處理終結均為21
        時，則原告不可能分身處理竊案，故本部分原告自非不
        到班，否則被告何以從未就此處罰或告誠原告。
    8.關於證人丙○證言：原告有關上述校安業務係承接歐福彰
      教官，歐教官任職期則請工讀生陳釆容協助處理，被告並
      無禁止原告職務交接後，亦請同一工讀生陳采容僅協助分
      類，但事件之追蹤處理乃由原告逐一與學生及家長親自聯
      繫，此部分重要工作不可能由工讀生擔任，因學生及家長
      亦要確認身份始可能溝通，故原告在職期間並無發生洩密
      事件，亦無接到主管告誡不可請工讀生協助分類，詎被告
      竟於本件添列為失職事項，洵非公道。否則被告在職務會
      報何以從未提出。
    9.有關證人丁○○證言部分：原告固不否認結婚前因處理財
      務，有在上班期間買賣股票，但絕非「經常」，因既然原
      告人在辦公室未到股市知悉當時股市漲跌，依經驗法則，
      即不可能經常買賣股票，何況原告以電話告知證券代理營
      業人員，亦僅告之買多少、賣多少等數語，時間不到二分
      鐘，且公務員亦未被禁止投資股票，否則報紙所登高級公
      務員之財產申報，甚多列有股票數額增減，豈非間接證明
      具體失職。
  (六)為此聲明：
    1.確認原告與被告僱傭關係存在。
    2.被告應自97年7月10日起，至被告回復原告之工作之日止
      ，按月於每月10日給付原告31,164元。
    3.訴訟費用由被告負擔。
    4.原告願供擔保，請宣告假執行。
二、被告則辯以：
  (一)本件係定期契約，契約期滿，僱傭關係消滅：
    1.按「勞動契約，分為定期契約及不定期契約。臨時性、短
      期性、季節性及特定性工作得為定期契約；有繼續性工作
      應為不定期契約。」、「本法第九條第一項所稱臨時性、
      短期性、季節性及特定性工作，依左列規定認定之：一、
      臨時性工作：係指無法預期之非繼續性工作，其工作期間
      在六個月以內者。二、短期性工作：係指可預期於六個月
      內完成之非繼續性工作。三、季節性工作：係指受季節性
      原料、材料來源或市場銷售影響之非繼續性工作，其工作
      期間在九個月以內者。四、特定性工作：係指可在特定期
      間完成之非繼續性工作。其工作期間超過一年者，應報請
      主管機關核備。」勞動基準法第9條第l項及同法施行細則
      第6條定有明文。又前揭勞動基準法施行細則第6條第4款
      所謂「特定性工作」者，依勞動基準法之立法原旨，係指
      某工作標的係屬於進度中之一部份，當完成後其所需之額
      外勞工或特殊技能之勞工，因己無工作標的而不需要者。
    2.被告為因應教育部「教官遇缺不補」政策，時值多位教官
      離退，致維持被告校園安全秩序之人力顯有不足，於教育
      部有關校園安全人力之替代方案尚未公佈前，為維持被告
      校園安全通報與危機管理工作之運作穩定性，以保障教授
      及學生於被告校園內之學術自由，並銜接後續政策公佈後
      之人力配置，爰以補充性之臨時人力辦理校安通報工作，
      是以聘任原告擔任此一過渡時期之校園安全通報人員。
    3.又教育部復於96年9月12日發布「教育部推動國立大學校
      院學生事務與輔導創新工作專業人力實施計劃」其中明訂
      教官離退後遞補校安人力員額基準與遞補其他學生事務與
      輔導人力類別，供本校作為學生事務與輔導創新工作專業
      人力聘用之準據。本校校園安全人力（含現任教官）現況
      （97年6月1日在職員額）16人，已超過上開計畫所訂基本
      配置員額9名，故超出計畫配置之員額，其業務應認係於
      僱傭期間之特定期間內完成並終了，而屬無工作標的而非
      被告所得需要者。故原告與被告間勞動契約，應屬特定性
      工作之定期契約，於勞動契約期滿時，僱傭關係消滅。
  (二)按勞動基準法第11條第5款規定，勞工對於所擔任工作之「
    勝任」與否，應將積極與消極兩方面加以釋論，勞工之工作
    能力、身心狀況、學識品行等固為積極客觀方面應予考量之
    因素，但勞工主觀上「能為而不為」，「可以做而無意願」
    之消極不作為情形，亦係勝任與否不容忽視之一環，此由勞
    動基準法制定之立法本旨在於「保障勞工權益，加強勞雇關
    係，促進社會與經濟發展」觀之，為當然之解釋（參照最高
    法院80年度台聲字第27號判決）。換言之，所謂「確不能勝
    任工作」，非但指能力上不能完成工作，即怠忽所擔任之工
    作，致不能完成，或違反勞工應忠誠履行勞務給付之義務亦
    屬之（參照最高法院84年度台上字第673號判決）。
  (三)原告甲○○係本校以校務基金年度預算聘 （僱）專案工作 （
    校安）人員，聘僱期間為96年7月1日起至97年6月30日止，惟
    原告到職後，不但未依本校軍訓室值勤執行要點之執勤規定
    ，忠誠履行勞務給付之義務，反而怠忽、推諉其擔任之工作
    ，整體工作表現不佳，對所擔任之工作有充分之證據證明其
    不能勝任如下：
    1.違規事項：原告代替或委託其他校安人員相互簽到（退）
      ，又上班期間，原告不認真執行校安工作，卻經常利用職
      務電話操作股票交易，敬業不足，怠忽職守。原告指稱均
      係長期投資，並無任何上班時間操作股票，然原告於97年
      7 月18日調解委員會議已坦承確因結婚之需，進行股票交
      易，何以說詞矛盾。
    2.具體失職事項：
      (1)原告於96年7月到職後，單位主管即請原校安業務承辦
        人歐褔彰將校安工作交接予原告後，並明確告知原告，
        校安工作事涉學生隱私，有關分類每月校安緊急事件處
        理表案，應親力親為，不可假手工讀生，以維學生隱私
        權。惟原告卻仍將本校列為密件等級之「緊急事件處理
        彙整表」之原始校安通報事件資料，逕交由工讀生彙整
        。經軍訓室同仁多次提醒原告，此事嚴重影響學生之隱
        私權，原告不聽勸阻，仍恣意為之，影響學生權益。上
        述情事未於軍訓室室務會議提出檢討，實乃基於原告曾
        同是軍職，以軍中倫理觀念予以尊重，未予檢討。
      (2)97年5月21日上午10時30分，原告更不顧工作倫理，假
        傳上意，竟告知軍訓室工讀生陳生：「奉李組長之命要
        她完成校安事件之歸類工作，並請她於畢業前教導下一
        位接手之工讀生」。原告個人所處理之公文件數，自96
        年8月至97年6月止僅處理33件公文，平均每月處理33件
        ，工作並非繁重至難以負荷，竟將其個人份內之「緊急
        事件處理彙整表」交由工讀生彙整，足見其不能勝任及
        表現不力，已足影響本校職務的推行。原告指稱李組長
        非其直屬主管，然李組長任原告96年7月到職至97年2月
        底止之直屬主管，原告逃避逃避平時其校安事件歸類即
        委由工讀生辦理，非其親力親為之事實，模糊問題焦點
        ，實不足取。
      (3)本校96年11月08日光復學生宿舍發生遭竊事故，軍訓室
        值勤大班蕭教官請擔任二班，時已處理完電機系學生返
        值班室之原告前往協助處理，原告無故推諉該事件非校
        安值勤之事，拒絕前往處理，一再拒絕前往了解狀況與
        協助，怠忽職守，嗣經大班蕭教官不得已請本校駐警協
        助處理。又大班頻於了解時況，致在校安通報表之處理
        完成時間誤植，原告非但不承認自己失職，尚就通報表
        之誤植掩飾其推諉至現場之事實，實已違主觀上「能為
        而不為」，「可以做而無意願」之消極不作為情形，其
        無法勝任工作已自不待言。蓋依本校軍訓教官值勤執行
        要點規定，本校軍訓室負責校安中心，並維護24小時校
        園安全暨學生安全通報機制，如有學生之緊急事故發生
        ，大班及二班間須共同分工儘速處理，以有效維護學生
        校內外之安全，故嚴守值勤規範與團隊合作對校安通報
        之運作順暢與否極為重大。原告未依規定執行所擔任二
        班之勤務，影響本校的職務的執行。
      (4)曠職、不就職位，廢弛職務：
        97年6月26日時值本校年度IS09001稽核，原告是校園
          安全業務承辦人，原告以謀職休假為由表明不參加受
          檢。又逢輪值每月校安值勤大班，未自行覓妥代理人
          ，不就職位，廢弛職務。另外97年6月28日原告輪值
          校安中心二班值勤，原告當日無故未到班值勤，不就
          職位，廢弛職務。又97年6月30日原告無故未到班也
          未請假，曠職，嚴重影響上班紀律。
        原告尚未辦妥離職前，仍需當事人負責所有職務之執
          行，離職後始由王舉民代理，蘇主任從未告知其離職
          前之值勤由補班制度替補，補班制度是原告離職後才
          啟動，未離職前所有業務、值勤、仍是原告應履行勞
          務給付之義務。
    3.工作態度欠佳：原告上班時間經常未在辦公座位，至其他
      場所聚眾泡茶、喝咖啡，時間少則30分鐘有時長達l小時
      ，致公務電話及學生洽公時無法找到。後經前後任單位主
      管多次口頭告誡，仍利用主管不在時，依然故我，違反工
      作紀律。原告指稱97年4月室務會議，主席明確鼓勵同仁
      可至會客室喝咖啡乙事，並非事實。此外，原告曾君於97
      年7月18日假台南市府勞工處勞資爭議調解委員會議已坦
      承確曾接獲單位主管丙○組長之告誡，如今又提「莫須有
      」，何以說詞反覆無常，顯見原告避重就輕，逃避事實。
    4.將個人錯誤觀念灌輸他人，影響團隊合作精神其甫至軍訓
      室到職，因分配之電腦機型稍舊，即表現不悅自以為受到
      欺壓，破壞同仁之團結及和諧。
  (四)原告受聘為國立成功大學擔任校安人員，係依「教育部推動
    國立大學校院學生事務與輔導創新工作專業人力實施計畫」
    聘任。教育部於97年1月首次辦理校安人員培訓，為符合計
    畫內之校安人員資格要求，本校係依前開計畫規定調派原告
    受訓，並非如原告所言，本校即因此而必須續聘。又原告所
    擔任之工作內容係由其主管依人力及業務需要經會議共同討
    論決定，且依本校與原告之契約書第五條規定，專案工作人
    員於聘（僱）期間，願接受甲方工作之指派，並遵守甲方及
    合作機構有關規定，如有違反，甲方得隨時解聘（僱）。是
    故，原告不聽從本校關於工作職務之指派，並違反本校所訂
    值勤要點之規定，原告違反勞動契約，明顯可見。
  (五)原告指稱97年6月中旬，由本校人事人員 （係軍訓室教官同
    仁）提送「擬續聘表」乙事，惟填寫擬續聘表並非代表本校
    已同意續聘，僅係續聘與否內部行政作業之參考而已，仍須
    考量受聘者在客觀上之學識、品行、能力、身心狀況是否足
    以勝任該項工作，而為續聘與否之決定。本校經平時考核原
    告個人工作表現，其主管面談紀錄記載、綜合考評及具體建
    議事項約為不能勝任之評語，故本校衡酌原告電腦文書能力
    、工作敬業精神、工作紀律及彙整同仁意見，足證其不能勝
    任所擔任之工作，乃於97年6月16日當面告知原告，再經校
    內程序決定不予續聘後，於97年6月19日以正式書面通知原
    告。又原告於97年6月23日請見人事室主任，當時原告曾君
    對自身相關權益極力爭取，但指稱主任告知離職前10日，原
    告可以不用上班等語係原告個人解讀有誤，且當天亦主動提
    供勞動基準法及勞工退休金條例摘要條文供參。
  (六)原告之值勤費，已依學校之值勤規定給付，並無所謂加班費
    或應給予之補休，同時本校也均依原告所請核准休假，並無
    原告所指訴之情事。
  (七)96年6月16日軍訓同仁對於原告「意見調查表」彙整資料表
    提供意見調查表教官共12人，同意續聘4人，不同意續聘7人
    ，無任何意見1人，不同意續聘理由為：1、文書及電腦操作
    不佳。2、上班期問以電話股票買賣。3、業務推諉，一切以
    己為先。4、灌輸其他同仁似是而非的觀念。5、破壞團隊士
    氣。6、陽奉陰違，依老賣老。7、背後數落長官。軍訓教官
    首重「紀律與責任」，（一）值勤教官應堅守崗位，克盡職
    責，不容有行為不檢，違反規定或工作不力之情事。……（
    三）值勤期間之處事與服務態度，應力求周延與圓滿，以維
    護軍訓整體形象。……（四）值勤期間之職責或工作內容，
    已列舉之事項者各自分工，故責任明確，惟以軍訓整體形象
    與服務效率提昇之考量其未列舉者採概括方式承受，不得推
    諉。（五）值勤教官應相互奧援，對校園暨學生安全處置是
    否得當，是否違反規定或執行不力者，經查証屬實後依軍訓
    人員獎懲相關規定議獎或懲處。此在國立成功大學軍訓教官
    值勤執行要點第四規定甚明。軍訓同仁反映意見有7位贊成
    解聘，足見其處事與服務態度有欠周延與圓滿，無法維護軍
    訓整體形象，已嚴重違反紀律與責任。
  (八)依「國立成功大學96學年度軍訓室業務職掌表」原告係負責
    「校安中心」之業務，「校安中心」業務第7條規定「校安
    即時CALL」，又依「國立成功大學軍訓教官值勤執行要點」
    第三之（五）之2之（2）出勤協處校園及學生安全或緊急意
    外事件。之3，值勤期間大班接獲之校園暨學生安全或緊急
    意外事件通報，皆由二班先行前往協助處理；查96年11月8
    日晚上光二舍學生圍捕慣竊事件，攸關校園暨學生安全日值
    二班勤務，依規定應先前往協助處理，其經蕭教官一再催請
    原告處理，原告竟推謂「慣竊如果是校外人士，就由警察或
    駐警處理就可以」，然而學生宿舍遭竊難道不是校園與學生
    之安全？學生圍捕慣竊難道不會影響學生安全？原告如此推
    拖拒絕前往協處，殊已非「遇事推諉」而已，實已嚴重違反
    工作分派與值勤要點，違背其主要任務，欠缺互助合作精神
    ，影響校安至鉅。
  (九)證人丙○自96年8月至97年2月擔任代理軍訓室主任，為原告
    之長官，原告有服從長官命令或指示之義務。原告且曾任成
    大附工主任教官之職，對於軍訓教官服從命令之天職，不能
    諉為不知。成大軍訓室之「校安中心」負責校園安全由原告
    專職負責，乃原告接任後所新設，自應依新設之「校安中心
    」之職掌執行，不能比照舊任之職務以資推諉。新制「校安
    中心」原告職掌之業務第3、為「學生基本資料管理暨運用
    」第5、「學生意外事故彙整、統計、呈報、追蹤」，凡此
    均事關學生之隱私，應予絕對保護，不得假手他人，以免外
    洩，原告經長官丙○告以第1、2個月業務尚不熟悉時可以工
    讀生代勞，以後即應親自處理，證人並請歐福彰教官於交接
    時告以應親自處理，原告仍不聽命令我行我素，推稱「以前
    可以，我為什麼不可以」，殊不知以前是舊制，現在是新制
    ，以前之人位階較低，原告的位階較高，以前無特別規定，
    現在有特別規定。原告此筆已非推諉可比，而是抗命失職，
    嚴重侵害學生權益，影響校務之推行。查國立成功大學軍訓
    教官值勤執行要點乃依據教育部頒軍訓人員值勤相關規定及
    本校實際情況訂定，具有行政命令之性質，其法之位階高於
    一般之工作規則，原告不堅守崗位，克盡職責，違反規定，
    工作不力（執行要點第四之（一）），其之行為已明顯，具
    體嚴重違反該執行要點多項規定，已不適任教官之職務。被
    告予以不續聘，解聘或終止契約，洵屬正當。
  (十)原告提出兩張請假單，請假之日期為97年6月25日、97年6月
    26 日，及97年6月30日，請假之假別為「謀職假」，請假之
    事由為「聘期至6月30日」，亦即聘期已滿，原告另謀新職
    ，揆其請假之原因既認聘期已滿被「解聘」，不得不另謀新
    職，此可以証明原告已同意被「解聘」，否則其在請假單所
    填寫「聘期至6月30日」「謀職假」若非出於其真意，則其
    在請假單之填載將無異虛偽不實之記載，將成為偽造文書之
    犯行。故上開兩張請假單即可反証原告提起本訴為無理由。
  (十一)為此聲明：
    1.原告之訴駁回。
    2.訴訟費用由原告負擔
    3.如受不利判決，願供擔保，請免假執行。
三、兩造不爭執之事項：
  (一)原告於96年7月1日應徵被告學校為配合大學教官淡出校園之
    替代人力所需之軍訓室「專案校安工作聘僱人員」，原告在
    職時之月薪為31,164元。
  (二)97年6月中旬，由被告人事人員尚有提送「擬續聘表」。
  (三)被告於97年6月21日送達原告資遣預告書載明資遣理由為：
    「原告擔任工作確不能勝任，影響本校業務，爰於20日內預
    告不予續聘」，並主張係依被告大學臨時人員工作規則第6
    條第2款，亦即符合（1）勞動基準法第11條第5款所示「勞
    工對於所擔保之工作確不能勝任時」，雇主得預告勞工終止
    勞動契約；（2）同法第12條第2項自知悉其情形之日起30日
    內為之）」
四、得心證之理由：經本院協同兩造整理本件爭點確認為：(一)兩
    造所訂之勞動契約係不定期契約或定期契約？(二)被告終止兩
    造僱傭關係是否合法？是本院就前開兩造所確認之爭點判斷
    如下：
  (一)兩造所訂之勞動契約並非定期契約：
    1.按勞動基準法第9條規定：「勞動契約，分為定期契約及
      不定期契約。臨時性、短期性、季節性及特定性工作得為
      定期契約；有繼續性工作應為不定期契約。定期契約屆滿
      後，有左列情形之一者，視為不定期契約：一  勞工繼續
      工作而雇主不即表示反對意思者。二  雖經另訂新約，惟
      其前後勞動契約之工作期間超過九十日，前後契約間斷期
      間未超過三十日者。前項規定於特定性或季節性之定期工
      作不適用之。」又勞動基準法施行細則第6條第4款規定：
      「本法第九條第一項所稱臨時性、短期性、季節性及特定
      性工作，依左列規定認定之：一  臨時性工作：係指無法
      預期之非繼續性工作，其工作期間在六個月以內者。二
        短期性工作：係指可預期於六個月內完成之非繼續性工
      作。三  季節性工作：係指受季節性原料、材料來源或市
      場銷售影響之非繼續性工作，其工作期間在九個月以內者
      。四  特定性工作：係指可在特定期間完成之非繼續性工
      作。其工作期間超過一年者，應報請主管機關核備。」依
      上揭規定可知，如工作係有繼續性質之工作，即應視為不
      定期契約。又技術上雖然每半年或每一年訂約一次，然如
      係未間斷而長期連續訂約者，該勞動契約仍應認為是有繼
      續性而屬不定期契約。
    2.經查本件原告自96年7月1日起，應徵被告學校為配合大學
      教官淡出校園之替代人力所需之軍訓室「專案校安工作聘
      僱人員」，迄97年6月30日止乙節，已為兩造所不爭執，
      自堪信為真實。而被告自承原告之工作內容為：(1)負責校
      園安全業務綜合及協調管制；(2)本校校安中心管制、運作
      及其軟硬體設施建構與維護；(3)學生基本資料管理暨應用
      ；(4)軍訓工作日記（大班值勤簿）資料彙整、統計、呈報
      ；(5)校園安全事件通報資料彙整、統計、呈報；(6)學生意
      外事故彙整、統計、呈報、追蹤；(7)校安即時ＣＡＬＬ業
      務；(8)智慧財產權；(9)上級臨時交辦事項（本院卷第12頁
      ）。觀之原告之工作內容乃校園安全工作之維護及相關之
      學生基本資料管理暨應用之彙整、統計、呈報並追蹤，屬
      於校園內固定必要之基本業務，核與勞動基準法施行細則
      第6條第4款定義之臨時性、短期性、季節性及特定性工作
      而得為定期契約之規定未合，從而兩造間「專案校安工作
      聘僱人員」之勞動契約縱係一年一聘，該勞動契約依法仍
      應認為係不定期契約，而非屬定期契約。
  (二)被告終止兩造僱傭關係屬合法，茲說明如下：
    1.按勞動基準法第11條規定：「非有左列情形之一者，雇主
      不得預告勞工終止勞動契約：一  歇業或轉讓時。二  虧
      損或業務緊縮時。三  不可抗力暫停工作在一個月以上時
      。四  業務性質變更，有減少勞工之必要，又無適當工作
      可供安置時。五  勞工對於所擔任之工作確不能勝任時。
      」故勞動基準法基本上仍係承認雇主之解僱權，而本條之
      意旨，係在約束雇主，除非有本條各款之事由，否則不得
      任意藉故解僱勞工，以資保障勞工之就業安全。惟勞動契
      約不應只有契約自由原則之適用，其他如雇主之照顧義務
      、受雇人之忠誠義務，亦存在於契約間，故其他之正當信
      賴原則、誠實信用原則、手段正當性及社會性因素亦應顧
      慮之，因此解釋勞動基準法第11條時，應要求雇主對於終
      止契約之採用是對勞工之最後手段，即勞工不能勝任工作
      之情形，除以終止勞動契約之方式外，別無選擇，倘尚有
      其他方式可為，即不應採取終止契約方式為之，此乃解雇
      最後手段性原則。勞動基準法第11條第5款規定勞工對於
      所擔任之工作確不能勝任之要件，難僅因雇主主觀上片面
      認定勞工工作偶有疏忽，或工作品質比同仁低落，遽認不
      能勝任工作而准雇主終止勞動契約；而應就雇主是否有通
      知改善，勞工仍拒絕改善情形，或勞工已直接告知雇主不
      能勝任工作，或有能力提供勞務，卻故意違背履行勞務給
      付之義務等情形，綜合判斷之。
    2.經查：證人己○○到庭證述：我是軍訓室主任，原告確實
      不適任在被告成功大學繼續工作，理由是ＩＳＯ稽核時是
      原告的業務原告沒來，也沒有請代理人來，97年6月28日
      值班原告也沒有來，已經嚴重違反規定，原告是違反成功
      大學軍訓教官執勤要點第4點紀律與責任、臨時人員工作
      規則第5條第6款第9目及工作人員契約書第5條的規定，我
      認為原告應該解聘的主要理由為ＩＳＯ稽核未到及值班未
      到，另外原告工作態度不好，對事情會推諉，我交辦的事
      情原告會推諉。ＩＳＯ稽核當日，原告本來就要接受稽核
      ，原告未到，原告有請假，我也有准假，但這是原告本身
      的業務，准假不代表業務不檢查，原告請假的理由是謀職
      ，我准假的時候沒有注意到當天是ＩＳＯ稽核日，但因為
      ＩＳＯ稽核是原告本身的業務，他就要回來接受檢查，原
      告請假找的代理人不知道ＩＳＯ稽核，且依據軍訓室的習
      慣，像這種情形代理人無法處理，原告就應該到校來處理
      等語。又證人戊○○亦到庭證述：鈞院卷第53頁到第55頁
      之通報表是我紀錄的，當天是在96年11月8日，第一件是
      晚上8點23分，自強區的駐警打電話說學生余蓉因為頭部
      受傷已經送到成大醫院，當天我是大班，原告是二班，依
      照慣例是二班要出去處理，我必須留在辦公室內接電話，
      原告有出去處理，後來在8點45分光二舍出現慣竊，因為
      我們都稱住在光二舍的學生為居民，所以記載當時居民都
      在圍捕慣竊，依規定我就先通知駐警協助處理，依規定要
      先通知二班處理，但因當時二班也就是原告已經去成大醫
      院，所以我就先以電話通知駐警協助處理，我才剛放下電
      話原告就回來了，我將宿舍的情形告知原告請他過去處理
      ，原告就說慣竊如果是校外人士就由警察或駐警處理就可
      以了，所以最後原告並沒有出去處理，這之間我有幾次提
      醒原告應該去處理，因為原告以前的官階比我大，所以我
      很客氣提醒他，但他最後都沒有處理等語。另證人丙○亦
      到庭證述：我代理軍訓室主任期間對原告有指揮監督權責
      ，原告是負責處理成功大學緊急事件處理彙整表原告處理
      上有一些瑕疵，原告請工讀生協助處理，因為以前是歐福
      彰教官處理當時因為教官還要授課，所以會由可以信任的
      工讀生協助處理，後來原告到任之後，軍訓室希望由原告
      來處理以避免工讀生處理會有機密資料外洩的問題，原告
      認為以前可以，他交接後就不可以，為了這件事情還有來
      找我，我告知原告第一、二個月如果因為業務不熟悉可以
      讓工讀生協助處理，但是之後希望還是原告處理，我也特
      別請歐教官在交接的時候告知原告應該親自處理，原告那
      時候的職稱是校安人員，因為以前沒有校安人員的職稱，
      原告來了之後在位階上比較高，所以軍訓室希望原告來處
      理，且原告曾經在成大附工擔任主任教官，所以軍訓室也
      比較信任原告，但原告終究還是持續請工讀生處理，且工
      讀生也來跟我報告。另丁○○教官有跟我報告過原告在上
      班的時候是否有經常利用職務電話操作股票，這件事情我
      們在市政府勞工局仲裁時原告有承認因為要結婚需要用錢
      ，所以有在上班時間操作股票等語。再者，證人丁○○亦
      到庭證述：我與原告同一個辦公室，上班的時候經常看到
      原告用電話買賣股票，次數非常頻繁，原告一天要打給業
      務員好幾次，詳細次數我不記得，但是時間長達好幾個星
      期，我有跟前軍訓室代理主任教官丙○報告。另外97年6
      月28日當天是星期六假日，我原本休假，但是因為原告沒
      有去值班，學校臨時依輪次表找我去代替原告值班，因為
      我軍旅生活沒有遇到這種情形，所以我印象深刻等語。又
      證人己○○、戊○○、丙○及丁○○均為公務員，與原告
      之前工作內容均同為軍訓人員，且互相共事過，苟非原告
      確有證人所證述上揭情事，證人己○○、戊○○、丙○及
      丁○○實無刻意為虛偽證述而致原告受有不利益之理。又
      原告之工作內容既為：(1)負責校園安全業務綜合及協調管
      制；(2)本校校安中心管制、運作及其軟硬體設施建構與維
      護；(3)學生基本資料管理暨應用；(4)軍訓工作日記（大班
      值勤簿）資料彙整、統計、呈報；(5)校園安全事件通報資
      料彙整、統計、呈報；(6)學生意外事故彙整、統計、呈報
      、追蹤；(7)校安即時ＣＡＬＬ業務；(8)智慧財產權；(9)上
      級臨時交辦事項（本院卷第12頁）。顯見原告之工作內容
      乃著重於校園安全工作之維護，而被告為國立大學，對校
      園內學生安全之維護即屬責無旁貸。然原告於學生在宿舍
      區圍捕慣竊時，本於職責既必須前往處理而未予處理，則
      其對於所擔任之工作即有不能勝任，而嚴重影響被告之業
      務。佐以原告有如證人所述依據軍訓室的習慣代理人不知
      ＩＳＯ稽核則原告應到校處理而未到校、未依規定處理成
      功大學緊急事件處理彙整表而委由工讀生處理、上班時間
      以公務電話買賣股票之情節，則原告對於其所擔任之工作
      即有不能勝任，而嚴重影響被告之業務至明，從而被告抗
      辯以國立成功大學臨時人員工作規則第6條第2款規定終止
      兩造勞工勞動契約，即屬有據。
   3.本件被告依據原告工作表現優劣之標準終止與原告之勞動
     契約，依卷內相關事證，並無違反誠信原則之處，揆諸首
     揭說明，本件被告終止與原告之勞動契約，於法並無不合
     。
  (三)綜上所述，兩造間僱傭契約已經終止，認定已如上述。從而
    ，原告訴請確認兩造間僱傭關係存在，及被告應自97年7 月
    10日起，至被告回復原告之工作之日止，按月於每月10 日
    給付原告薪資，即無理由，應予駁回。原告之訴既經駁回，
    其假執行之聲請即失所附麗，應併予駁回。
五、本件事證已臻明確，兩造其餘訴訟資料及攻擊防禦方法，經
    審酌後認與判決之認定基礎無涉，爰毋庸逐一論列，併予敘
    明。
六、本件原告之訴為無理由，而本件訴訟費用即為第一審裁判費
    38,026元應由原告負擔，爰裁判如主文第2項所示。
七、據上論結，原告之訴為無理由，依民事訴訟法第78條、第87
    條，判決如主文。
中    華    民    國    98    年    6     月    30    日
                  民事第三庭    法  官  黃莉莉
以上正本係照原本作成。
如對本判決上訴，須於判決送達後20日內向本院提出上訴狀。
中    華    民    國    98    年    6     月    30    日
                                書記官  陳著振


司法院資訊處製作；財團法人民間司法改革基金會備份。
